【裁判字號】    98,桃勞安簡,3
【裁判日期】    990308
【裁判案由】    業務過失致死等
【裁判全文】
臺灣桃園地方法院刑事判決           98年度桃勞安簡字第3號
公  訴  人  臺灣桃園地方法院檢察署檢察官
被      告  乙○○
上列被告因業務過失致死等案件，經檢察官聲請簡易判決處刑（
98年度偵字第6215號），本院判決如下：
    主  文
乙○○從事業務之人，因業務上之過失致人於死，處有期徒刑參
月，如易科罰金，以新臺幣壹仟元折算壹日。
    事實及理由
一、乙○○以代工不帶料之方式，向址設桃園縣龜山鄉○○路48
    1 號之「誠鎔實業有限公司」（另行審理），承包施作其向
    址設桃園縣中壢市○○路65號之「儷宴美食館」承攬之修改
    補強工程中之斜屋頂整修工程（即拆除木板、H 型鋼板補強
    工程）部分，屬勞工安全衛生法所稱之承攬人，且為從事業
    務之人。乙○○於民國97年8 月16日某時許，指示員工甲○
    ○、黃銘德、張世兒前往上揭「儷宴美食館」工地屋頂從事
    切割鋼板作業時，因須在高度2 公尺以上之屋頂移動作業，
    乙○○即應注意雇主對於有墜落之虞之作業場所所引起之危
    害，應有符合標準之安全衛生設備，對於勞工於屋頂從事切
    割鋼板作業時，為防止勞工踩空墬落，應於屋頂開口處設置
    護欄、護蓋或安全網等防護設備，且依勞工安全衛生設施規
    則，對於勞工在高度2 公尺以上之高度作業，有墬落之虞者
    ，應確實使勞工使用安全帶、安全帽及其他必要之防護具，
    以防止勞工墜落之危害，而依當時情形，並無使之不能注意
    情事，即非不能注意，經疏於注意及此，未於屋頂開口處設
    置護欄、護蓋或安全網等防護設備，亦未使勞工確實使用上
    述必要之防護具；使勞工甲○○、黃銘德於同日下午3 時許
    ，在上址距離地面3 、4 公尺之屋頂從事切割鋼板作業時，
    因甲○○未確實繫安全帶及安全帽，又未注意黃銘德已切割
    過鋼板之範圍，致甲○○腳踩已切割好之彩色鋼板，因身體
    失去平衡，由該屋頂高處墜落地面，致使甲○○受有頭部外
    傷顱內出血併右側血氣胸與多處挫擦傷，經送醫急救於97
    年08月16日晚間8 時10分許，仍因中樞性神經休克、心肺衰
    竭不治死亡，而發生死亡之職業災害。案經桃園縣政府警察
    局中壢分局興國派出所報請臺灣桃園地方法院檢察署檢察官
    相驗屍體後分案偵查，並經行政院勞工委員會北區勞動檢查
    所到該場所為職業災害檢查後函送臺灣桃園地方法院檢察署
    檢察官偵辦後聲請以簡易判決處刑。
二、訊據被告乙○○對於上開斜屋頂整修工程（即拆除木板、H
    型鋼板補強工程）為其所分包施作，並雇用被害人甲○○在
    高度3 、4 公尺之屋頂從事切割鋼板之作業，因甲○○並沒
    有戴安全帽、未繫安全帶，於走動時未注意而腳踩已切割好
    之彩色鋼板，因身體失去平衡，由該屋頂高處墜落地面等情
    坦承不諱，且不否認施工地點未設置任何安全設施，惟仍辯
    稱：有提供工地安全帽及工作安全帶云云。經查：
  (一)本件被害人甲○○於97年8 月16日晚間8 時10時許，因從
    事切割鋼板作業，因疏未注意發生意外而自高處墬落等情，
    業據證人黃銘德、江勝原於警詢、檢察官偵查中證述明確，
    並有現場採證照片11幀、相驗筆錄、臺灣桃園地方法院檢察
    署相驗屍體證明書、檢驗報告書、長庚紀念醫院診斷證明書
    、行政院勞工委員會北區勞動檢查所97年12月1 日勞北檢綜
    字第0971020607號函暨檢送之職業災害檢驗報告書等資料在
    卷可稽，足認被告為從事業務之人，亦為勞工安全衛生法所
    稱之僱主，於指派所僱勞工在上開高度2 公尺以上高處之屋
    頂從事切割鋼板作業時，未設置符合規定之護欄、護蓋或安
    全網等防護措施，亦未使勞工甲○○確實使用安全帽、安全
    帶及其他必要之防護具，使勞工甲○○於高度在2 公尺以上
    之屋頂工作時，因不慎腳踩已切割過之彩色鋼板而自屋頂墜
    落地面死亡等情，堪可認定。
  (二)按僱主對於防止有墜落之虞之作業場所所引起之為害，應
    有符合標準之必要安全衛生設備，僱主對於勞工於高度3 、
    4 公尺之屋頂從事作業時，為防止勞工踏穿墬落，應於開口
    處設置護欄、護蓋或安全網等防護設備，於高度在2 公尺以
    上高處之屋頂作業，勞工有墜落之虞者，應使勞工確實使用
    符合國家標準之安全帽、安全帶及其他必要之防護具，以防
    止勞工墜落之危害，勞工安全衛生法第5 條第1 項第5 款、
    營造安全衛生設施標準第19條、勞工安全衛生設規則第281
    條分別定有明文。查被告乙○○係自誠鎔實業有限公司承包
    斜屋頂整修工程（即拆除木板、H 型鋼板補強工程），為從
    事工程業務之人，為勞工安全衛生法第2 條第2 項所規定之
    事業之經營負責人，屬該法所定之雇主，其指派勞工於上開
    高2 公尺以上之屋頂從事切割鋼板作業時，為防止勞工踏穿
    墬落，即注意應設置護欄、護蓋或安全網等防護措施，並應
    注意使勞工確實使用符合國家標準之安全帽、安全帶及其他
    必要之防護具，以防止勞工墜落之危害。且依當時情形，應
    無不能注意設置符合標準之防護措施及使勞工確實使用符合
    國家標準之安全帽、安全帶及其他必要之防護具等必要安全
    衛生設備之情事，竟疏於注意及此，未設置符合標準之安全
    網，亦未使勞工確實使用符合國家標準之安全帽、安全帶及
    其他必要之防護具，致使勞工甲○○於上開2 公尺以上之屋
    頂高處作業時，踏穿已切割過之彩色鋼板墜落肇事，自有過
    失。被害人即勞工甲○○為上開作業時，即應注意確實使用
    符合國家標準之安全帶、安全帽及其他必要之防護具，以防
    止勞工墜落之危害，且依當時情形，該工地既有提供安全帽
    、安全帶等必要安全護具，其本可攜往，並確實使用，尚無
    使之不能注意，其竟疏未注意及此，未攜帶、使用安全帽、
    安全帶及其他必要之防護具，因而肇事，自屬與有過失。行
    政院勞工委員會北區勞動檢查所為檢查，亦認被告有上開違
    反規定情事，致被害人死亡，有前開該所函及所附職業災害
    檢查報告書1 份可按，與本院所認相符。被告既有過失，雖
    被害人雖與有過失，仍無解於被告之罪責。被害人係因本件
    事故而傷重不治死亡，被告之過失行為，與被害人死亡之結
    果，有相當之因果關係。本件事證已經明確，被告犯行堪予
    認定。
三、被告係承包上開斜屋頂整修工程（即拆除木板、H 型鋼板補
    強工程）業務，係從事業務之人，亦為勞工安全衛生法之僱
    主。核被告從事業務之人，因業務上之過失致人於死之行為
    ，係犯刑法第276 條第2 項之業務過失致死罪；又其為僱主
    ，違反勞工安全衛生法第5 條第1 項第5 款之規定，致發生
    同法第28條第2 項第1 款勞工死亡之職業災害之行為，係犯
    勞工安全衛生法第31條第1 項之罪。被告以一行為而犯上開
    二罪名，應依刑法第55條想像競合犯之規定，從一重依業務
    過失致死罪處斷。爰審酌被告上開過失情節，違反規定未為
    設置符合規定之必要安全衛生設備，而致被害人傷重不治死
    亡，所生危害非輕，犯後為前開之自白，並已與被害人家屬
    和解，並賠償被害人家屬，分別有和解書影本1 份及上開職
    業災害檢查報告書所載明，與被告素行及其他一切情狀，量
    處如主文所示之刑，並諭知易科罰金之折算標準，以示懲儆
    。
四、據上論斷，應依刑事訴訟法第499 條第1 項、第3 項、第45
    4 條，勞工安全衛生法第31條第1 項，刑法第11條、第276
    條第2 項、第41條第1 項前段、第55條，刑法施行法第1 條
    之1 第1 項、第2 項前段，逕以簡易判決處刑如主文所示。
中    華    民    國    99    年    3     月    8     日
                  刑事第五庭    法  官  潘 政 宏
以上正本證明與原本無異。
如不服本判決，應於判決送達後10日內向本院提出上訴狀（應附
繕本）。
                                書記官  劉 乙 錡
中    華    民    國    99    年    3     月    8     日
附錄論罪科刑法條：
中華民國刑法第276條第2項
從事業務之人，因業務上之過失犯前項之罪者，處5 年以下有期
徒刑或拘役，得併科3 千元以下罰金。
勞工安全衛生法第31條
違反第五條第一項或第八條第一項之規定，致發生第二十八條第
二項第一款之職業災害者，處三年以下有期徒刑﹑拘役或科或併
科新台幣十五萬元以下罰金。
法人犯前項之罪者，除處罰其負責人外，對該法人亦科以前項之
罰金。
勞工安全衛生法5 條
雇主對左列事項應有有符合標準之必要安全衛生設備：
一  防止機械﹑器具﹑設備等引起之危害。
二  防止爆炸性﹑發火性等物質引起之危害。
三  防止電﹑熱及其他之能引起之危害。
四  防止採石﹑採掘﹑裝卸﹑搬運﹑堆積及採伐等作業中引起之
    危害。
五  防止有墜落﹑崩塌等之虞之作業場所引起之危害。
六  防止高壓氣體引起之危害。
七  防止原料﹑材料﹑氣體﹑蒸氣﹑粉塵﹑溶劑﹑化學物品﹑含
    毒性物質﹑缺氧空氣﹑生物病原體等引起之危害。
八  防止輻射線﹑高溫﹑低溫﹑超音波﹑噪音﹑振動﹑異常氣壓
    等引起之危害。
九  防止監視儀表﹑精密作業等引起之危害。
一○  防止廢氣﹑廢液﹑殘渣等廢棄物引起之危害。
一一  防止水患﹑火災等引起之危害。
雇主對於勞工就業場所之通道﹑地板﹑階梯或通風﹑採光﹑照明
﹑保溫﹑防濕﹑休息﹑避難﹑急救﹑醫療及其他為保護勞工健康
及安全設備應妥為規劃，並採取必要之措施。
前二項必要之設備及措施等標準，由中央主管機關定之。

司法院資訊處製作；財團法人民間司法改革基金會備份。
